臺灣臺南地方法院刑事判決　　　　　　　　　　　　九十三年度訴字第一三五號
　　公　訴　人　臺灣臺南地方法院檢察署檢察官
　　被　　　告　甲　○　○
右列被告因違反毒品危害防制條例案件，經檢察官提起公訴（九十三年度毒偵緝字第
三九九號），本院判決如左：
    主  文
本件公訴不受理。
    理  由
一、公訴意旨略以：被告甲○○前因施用毒品案件，經觀察勒戒後認無繼續施用毒品
    之傾向，於民國（下同）八十九年二月一日執行勒戒完畢釋放。其復於五年內之
    九十二年十二月三十日十五時許回溯前二十六小時及三日內某時止，在不詳處所
    施用第一級毒品海洛因及第二級毒品安非他命（以下稱海洛因及安非他命），嗣
    於九十二年十二月三十日十四時四十五分許，經警於臺南市○○路二十三號八樓
    之一查獲，並當場扣得第二級毒品安非他命五包（含袋重一三一點二公克）、第
    二級毒品大麻二包（含袋重十八點五公克）及施用毒品之器具等物（甲○○涉嫌
    販賣第二級毒品罪嫌，另案偵辦中），經臺南市警察局第一分局報告偵辦，於九
    十三年六月七日繫屬於臺灣臺南地方法院檢察署後，因認被告甲○○涉嫌違反毒
    品危害防制條例第十條第一、二項之施用第一、二級毒品罪嫌。
二、按起訴之程序違背規定者，應諭知不受理之判決，刑事訴訟法第三百零三條第一
    款定有明文。又九十二年七月九日修正後毒品危害防制條例第三十五條規定：「
    於中華民國九十二年六月六日本條例修正施行前繫屬之施用毒品案件，於修正施
    行後，適用修正後之規定。前項情形，依修正前之規定有利於行為人者，適用最
    有利於行為人之法律。」上開規定為刑法第二條之特別規定，本應優先適用，惟
    該條文僅就新法「施行前繫屬之案件」為規範之對象，至於在舊法時期犯罪，於
    新法「施行後繫屬之案件」如何適用法律，則無明文，於此情形自應回歸刑法第
    二條，以為適用法律之依據。
三、又按犯施用毒品罪，經觀察、勒戒後，無繼續施用毒品傾向，經檢察官為不起訴
    處分，五年內再犯者，如何處理，新舊法規定有別。依舊法規定，應再裁定送勒
    戒處所觀察、勒戒，經觀察、勒戒後，無繼續施用毒品傾向者，仍應為不起訴處
    分；有繼續施用毒品傾向者，始依法追訴。倘依新法規定，則無論有無繼續施用
    毒品傾向，一律依法追訴。於此情形，自以舊法之規定，有利於行為人（至於經
    觀察、勒戒後，有繼續施用毒品傾向者，依舊法規定，除依法追訴外，雖應令入
    戒治處所施以強制戒治，似對行為人不利。然比較有利、不利，應就該法律全部
    規定作整體之觀察，依舊法第二十四條規定，於強制戒治之執行，檢察官認為無
    執行刑之必要者，得聲請法院裁定免其刑之執行；倘依新法，則無從免其刑之執
    行，自仍以舊法有利於行為人）。本件被告前犯施用毒品罪，經觀察、勒戒後，
    無繼續施用毒品傾向，經檢察官為不起訴處分，五年內（即於舊法時期）再犯施
    用毒品罪，雖至新法「施行後」始繫屬，而與毒品危害防制條例第三十五條之規
    定不合，然依上開說明，仍應回歸刑法第二條，以為適用法律之依據。被告之行
    為，依舊法規定應再裁定送勒戒處所觀察、勒戒，經觀察、勒戒後無繼續施用毒
    品傾向者，仍應為不起訴處分；有繼續施用毒品傾向者，始依法追訴。倘依新法
    規定，則無論有無繼續施用毒品傾向，一律依法追訴。其有利、不利，已涉及刑
    責，非屬「保安處分」之問題（依新法應依法追訴，無從為「保安處分」）。惟
    本件並未再經裁定送觀察、勒戒後，認有繼續施用毒品傾向，另行裁定送強制戒
    治，檢察官即逕行提起公訴，其起訴程序顯然違背上開規定，原判決因而為不受
    理判決之諭知。經核於法尚無違誤。上開見解於毒品危害防制條例新法公布施行
    後，迭經最高法院以九十三年度台非字第一四六號、第二○五號、第二○七號刑
    事判決予以維持，且並無見解歧異之處（見本院卷第十頁至第十五頁）。
四、經查：
  (一)本件公訴人起訴被告施用海洛因及安非他命之時間，分別為九十二年十二月三十
    日十五時許回溯前二十六小時及七十二小時之某時點，固於現行毒品危害防制條
    例九十三年一月九日生效施行前所為，惟該案係於施行後即九十三年六月七日繫
    屬於臺灣臺南地方法院檢察署（見九十三年度毒偵字第一一一六號偵查卷第一頁
    之收文章所示），是上開案件尚無現行毒品危害防制條例第三十五條第一項第二
    款、第二項之適用，且非僅屬於刑法第二條第二項保安處分適用裁判時之法律之
    情形，自應回歸刑法第二條第一項之規定，以為適用法律之依據。
  (二)被告前於八十九年間因施用毒品案件，經本院以八十九年度毒聲字第一一○號裁
    定送勒戒處所觀察、勒戒後，認無繼續施用毒品之傾向，由臺灣臺南地方法院檢
    察署檢察官於八十九年二月一日，以八十八年度毒偵字第九三八號為不起訴處分
    確定等情，有臺灣臺南地方法院檢察署刑案資料查註紀錄表及臺灣高等法院被告
    全國前案紀錄表各一份附卷可稽（見偵查卷第三頁至第五頁，本院卷第四頁至第
    六頁）。其於五年內之九十二年十二月三十日十五時許經警採尿回溯前二十六小
    時及七十二小時之某時點，二犯本件施用第一、二級毒品犯行，揆諸前揭說明，
    應適用較有利於被告之修正前毒品危害防制條例第二十條第二項、第三項前段之
    規定，須再經觀察、勒戒後，認有繼續施用毒品之傾向，方得依法追訴、審判。
    惟被告所為之本件施用第一、二級毒品犯行，均未經觀察、勒戒，此有前開臺灣
    高等法院被告全國前案紀錄表一份在卷可憑（見本院卷第四頁至第六頁），尚與
    修正前毒品危害防制條例第二十條第二項、第三項前段之規定不相符合。綜上，
    本件公訴人起訴之程序乃違反修正前毒品危害防制條例第二十條第二項、第三項
    前段之規定，且依其情形無可補正，本件爰不經言詞辯論，逕予不受理判決之諭
    知。
據上論斷，應依刑事訴訟法第三百零三條第一款、第三百零七條，刑法第二條第一項
後段，判決如主文。
中      華      民      國      九十四      年     二     月    十四    日
                              臺灣臺南地方法院刑事第四庭
                                    審判長法  官   張瑛宗
                                          法  官   周紹武
                                          法  官   李東柏
右正本證明與原本無異。
如不服本判決，應於判決送達後十日內向本院提出上訴狀( 應附繕本 )。
                                          書記官   李國敬
中      華      民      國      九十四      年     二     月    十四    日
